【裁判字號】    92,訴,535
【裁判日期】    921212
【裁判案由】    偽造文書
【裁判全文】
臺灣基隆地方法院刑事判決                       九十二年度訴字第五三五號
    公  訴  人  臺灣基隆地方法院檢察署檢察官
    被      告  乙○○
右列被告因偽造文書案件，經檢察官聲請以簡易判決處刑（九十二年度偵字第二六八
七號），本院認為不宜，改依通常程序審理，並經合議庭裁定由受命法官獨任進行簡
式審判程序，判決如左：
    主  文
乙○○行使偽造公文書，足以生損害於公眾及他人，處有期徒刑壹年貳月，緩刑年
。附表所示偽造之印文均沒收。
    事  實
一、乙○○明知友人方慧良之母方羅阿玉未符合行政院勞工委員會九十年七月二十七
    日台九十勞職外字第○二二三二三○號公告所定之申請家庭外籍監護工之資格條
    件，亦未前往台北市立仁愛醫院進行申請聘僱家庭外籍監護工之身體檢查，竟於
    民國九十一年九月間，以新台幣（下同）二萬五千元之代價，向招攬辦理公立醫
    院診斷證明書之成年男子許傑偉（另由檢察官偵查中）購得偽造完成之「台北市
    立仁愛醫院」九十一年九月三十日開立之「雇主申請聘僱家庭外籍監護工專用診
    斷證明書（含巴氏量表、各項特定病症及病情附表）」一份（其上附載偽造之印
    文如附表所示）。乙○○明知上開診斷證明書為偽造，竟仍持以附在方慧良之「
    雇主聘僱外籍勞工申請表」後，於九十一年十一月十八日檢送行政院勞工委員會
    申請聘僱家庭外籍監護工而行使之，足以生損害於行政院勞工委員會管理外籍監
    護工業務之正確性、台北市立仁愛醫院對於醫療診斷業務之正確性及該院院長甲
    ○○、醫師丙○○本人。嗣經行政院勞工委員會函向台北市立仁愛醫院查詢，始
    查悉上情。
二、案經臺灣台北地方法院檢察署檢察官自動檢舉並由臺灣高等法院檢察署檢察長核
    轉臺灣基隆地方法院檢察署檢察官偵查起訴。
    理  由
一、認定事實所憑之證據：
    (一)被告乙○○於檢察官偵查中（九十二年三月二十日偵訊筆錄，見臺灣台北地方
      法院檢察署九十二年度偵字第三七五八號偵查卷第三一至三三頁）、本院準備
      程序及審理中均自白右揭犯行事實不諱，核與下列事證相符，應堪採為證據。
    (二)證人方慧良分別於九十二年三月十一日、九十二年三月二十日在檢察官偵訊中
      證稱乙○○幫伊辦理申請聘僱家庭外籍監護工之事宜，並向伊收取費用二萬五
      千元等語（見臺灣台北地方法院檢察署九十二年度偵字第三七五八號偵查卷第
      二五至二六頁、第三二頁背面）。
    (三)行政院勞工委員會九十二年十一月五日勞職外字第○九二○○五九四五○號函
      檢送之偽造「台北市立仁愛醫院」九十一年九月三十日開立之「雇主申請聘僱
      家庭外籍監護工專用診斷證明書（含巴氏量表、各項特定病症及病情附表）」
      一份在卷可證。上開診斷證明書並非台北市立仁愛醫院所開立，業經該院函覆
      行政院勞工委員會說明在案，有該院九十一年十二月十八日北市仁醫政字第○
      九一六○九四五八○○號函一份附卷可按，並有該院九十二年三月五日北市仁
      醫歷字第○九二六○一六四二○○號函檢送方羅阿玉病歷影本一份在卷可佐。
    (四)綜上，事證明確，被告犯行已堪認定，應依法論科。
二、按公立醫院之診斷書，既非護照、旅券、免許證、特許證，又非關於品行、能力
    、服務或其他相類之證書，更非介紹書，而係公立醫院對於病患診斷結果，表示
    其判斷意見之公文書，最高法院八十三年度台非字第一七○號判決可資參照。核
    被告乙○○所為，係犯刑法第二百十六條、第二百十一條之行使偽造公文書罪（
    檢察官原聲請簡易判決處刑書論以刑法第二百十六條、第二百十二條之行使偽造
    特種文書罪，容有未洽，然已經公訴人當庭更正起訴法條）。被告係單獨持偽造
    完成之公立醫院診斷書加以行使，尚難認其行使行為與成年男子「許傑偉」其人
    有何犯意聯絡與行為分擔；又被告係以金錢代價向招攬辦理醫院診斷證明書之成
    年男子許傑偉購得上開偽造完成之公立醫院診斷書，亦無何證據可資證明其就偽
    造部分有何積極參與行為。是公訴意旨謂被告與成年男子「許傑偉」應以行使偽
    造公文書罪之共同正犯論處等語，尚屬無據，應予敘明。爰審酌被告並無任何前
    科，素行良好，其犯罪之動機、目的、手段、所生之危害、並未取得利益，及犯
    罪後坦承犯行等一切情狀，量處如主文所示之刑，以示懲儆。再查被告前未曾受
    有期徒刑以上刑之宣告，有臺灣高等法院被告全國前案紀錄表一紙附卷可稽，其
    犯罪後坦承犯行，並供述偽造公文書之來源，深知悔悟，經公訴人求為緩刑之宣
    告，本院認其經此教訓後，當知警惕，應無再犯之虞，因認其所宣告之刑，以暫
    不執行為適當，併予宣告緩刑，以勵來茲，而啟自新。附表所示偽造之印文，不
    問屬於被告與否，均應依刑法第二百十九條之規定宣告沒收；又偽造之「台北市
    立仁愛醫院九十一年九月三十日雇主申請聘僱家庭外籍監護工專用診斷證明書（
    含巴氏量表、各項特定病症及病情附表）」一份，業經被告提出向行政院勞工委
    員會行使而歸屬該會，已非被告所有，故不併予沒收，附此敘明。
據上論斷，應依刑事訴訟法第二百九十九條第一項前段、第四百五十二條、第二百七
十三條之一第一項、第二百八十四條之一，刑法第二百十六條、第二百十一條、第七
十四條第一款、第二百十九條，判決如主文。
本案經檢察官張志明到庭執行職務。
中      華      民      國    九十二    年     十二     月     十二     日
                                    臺灣基隆地方法院刑事第二庭
                                            法  官  蔡  岱  霖
右正本證明與原本無異。
對於本件判決如有不服，應於收受送達後十日內，向本院提出上訴書狀，上訴於臺灣
高等法院，並按他造當事人之人數附具繕本。
                                            書記官  陳  錦  進
中      華      民      國    九十二    年     十二     月     十二     日
附論罪科刑之法條：
刑法第二百十一條
偽造、變造公文書，足以生損害於公眾或他人者，處一年以上七年以下有期徒刑。
刑法第二百十六條
行使第二百十條至第二百十五條之文書者，依偽造、變造文書或登載不實事項或使登
載不實事項之規定處斷。
附表：
┌──┬─────────────────────┬───────┐
│編號│  偽造之印文名稱及種類                    │ 數  量       │
├──┼─────────────────────┼───────┤
│ 一 │「台北市立仁愛醫院門診診斷書專用章」公印文│ 壹枚         │
├──┼─────────────────────┼───────┤
│ 二 │「台北市立仁愛醫院（乙）」含地址圓戳公印文│ 壹枚         │
├──┼─────────────────────┼───────┤
│ 三 │「三六○三科主任丙○○」印文              │ 貳拾枚     │
├──┼─────────────────────┼───────┤
│ 四 │「院長：甲○○診斷書專用章（乙）」印文    │ 壹枚         │
└──┴─────────────────────┴───────┘


司法院資訊處製作；財團法人民間司法改革基金會備份。
